【裁判字號】    99,交聲,78
【裁判日期】    990722
【裁判案由】    違反道路交通管理處罰條例聲明異議
【裁判全文】
臺灣新竹地方法院交通事件裁定          99年度交聲字第78號
移送機關即
原處分機關  交通部公路總局新竹區監理所
異  議  人  甲○○
上列異議人因違反道路交通管理處罰條例案件，對於交通部公路
總局新竹區監理所民國99年1 月6 日竹監自字第裁50-Z00000000
號所為之違反道路交通管理事件裁決處分，聲明異議，本院裁定
如下：
    主  文
原處分撤銷。
甲○○汽車駕駛人，駕駛汽車經測試檢定酒精濃度超過規定標準
處罰鍰新臺幣壹萬玖仟伍佰元，吊扣小型車普通駕駛執照拾貳個
月，並應接受道路交通安全講習。
    理  由
一、按交通法庭認為聲明異議有理由或聲明異議雖無理由而原處
    分不當或違法者，應以裁定將原處分經聲明異議部分撤銷，
    並自為裁定，道路交通案件處理辦法第20條前段定有明文。
    次按汽車駕駛人飲用酒類後，其吐氣所含酒精濃度超過每公
    升0.25毫克以上者，不得駕車；汽車駕駛人，駕駛汽車經測
    試檢定有酒精濃度超過規定標準者，處新臺幣（下同）15,0
    00元以上60,000元以下罰鍰，並當場移置保管該汽車及吊扣
    其駕駛執照1 年，且應接受道路交通安全講習，道路交通安
    全規則第114 條第2 款、道路交通管理處罰條例第35條第1
    項第1 款、第24條第1 項第2 款亦分別定有明文。
二、本件原處分機關處分意旨略以：聲明異議人即受處分人甲○
    ○於民國99年1 月6 日凌晨12時46分許，駕駛其所有之車牌
    號碼6257-UB 號自用小客車，行經國道3 號北上90公里處時
    為警攔檢，經內政部警政署國道公路警察局第6 隊警員施予
    酒測，測得呼氣中所含酒精濃度為0.38mg/l，有「汽車駕駛
    人酒精濃度超過規定標準」之違規行為，為警當場填製公警
    局交字第Z00000000 號舉發違反道路交通管理事件通知單（
    下稱舉發通知單）予以舉發，原處分機關認異議人確有前述
    行為，乃依道路交通管理處罰條例第35條第1 項第1 款、第
    24 條 第1 項第2 款（裁決書漏載第24條第1 項第2 款）之
    規定，違反道路交通管理事件統一裁罰基準及處理細則第43
    條、第44條及第67條等規定，裁罰異議人罰鍰19,500元整，
    吊扣駕駛執照12個月（意見書上載明係吊扣職業大貨車駕駛
    執照），並施以道安講習等語。
三、聲明異議意旨略以：對於在上揭時、地酒駕違規之事實及罰
    款均不爭執，但伊違規當時係駕駛自用小客車違規，而大貨
    車職業駕照是伊本人謀生之工具，懇請僅吊扣當時駕駛自小
    客車之小型車駕照等語。
四、經查：
（一）按法院受理有關交通事件，原則上應準用刑事訴訟法有關
      規定，為道路交通管理處罰條例第89條及道路交通案件處
      理辦法第4 條所明定。關於聲明異議案件之管轄事項，上
      開辦法既無特別規定，自應準用刑事訴訟法第5 條第1 項
      規定，由受處分人之違規行為地或其住所、居所或所在地
      之法院管轄。查本件違規地點即國道3 號北向90公里處之
      之行政區域係屬新竹縣竹東鎮，有內政部警政署國道公路
      警察局第6 警察隊99年2 月24日公警交字第0990601378號
      函文暨所附國道3 號交流道里程名稱表及北二高經過各鄉
      鎮里程表在卷可參（見本院卷第18至20頁），是本院有管
      轄權，合先敘明。又異議人之酒後駕車係一個交通違規行
      為，有關其該違規行為處罰效果之罰鍰、吊扣駕駛執照與
      施以道路交通安全講習等，係依據同一法律規定（即道路
      交通管理處罰條例第35條第1 項第1 款、第24條第1 項第
      2 款）所為之處罰，其處罰方式雖有3 種，但實際上為單
      一處分，無法割裂，與該項交通違規行為是否存在亦均無
      從分離，法院於審理時，應先確定異議人是否確有交通違
      規行為事實，再決定原處分機關所適用之法律有無錯誤。
      從而，異議人於聲明異議狀雖僅記載就吊扣駕駛執照部分
      聲明異議，惟該罰鍰及施以道路交通安全講習部分，與其
      交通違規行為是否存在既無從分離，法院自應全部予以審
      理（臺灣高等法院98年法律座談會第23號提案研討結果參
      照）。
（二）本件異議人甲○○於99年1 月6 日凌晨12時46分許，在國
      道3 號北上90公里處，因酒後駕駛車牌號碼6257-UB 號自
      用小客車，為警攔查並測得其吐氣所含酒精濃度達0.38mg
      /l，而有「汽車駕駛人酒精濃度超過規定標準」之違規行
      為，此有內政部警政署國道公路警察局公警局交字第Z000
      00000 號舉發通知單影本、交通部公路總局新竹區監理所
      新竹區監理站99年1 月6 日竹監自字第裁50-Z00000000號
      違反道路交通管理事件裁決書（見本院卷第12至13頁）在
      卷足憑，是異議人酒後駕駛自用小客車之違規事實，堪認
      屬實。
（三）按道路交通管理處罰條例第68條業於94年12月14日修正，
      並自95年3 月1 日施行，修正前該條文規定：「汽車駕駛
      人，因違反本條例及道路交通安全規則之規定，受吊扣或
      吊銷駕駛執照處分時，吊扣或吊銷其持有各級車類之駕駛
      執照」；修正後該條文規定：「汽車駕駛人，因違反本條
      例及道路交通安全規則之規定，受吊銷駕駛執照處分時，
      吊銷其持有各級車類之駕駛執照」。而該條文修正前，其
      原提案修正條文為：「汽、機車駕駛人，因違反本條例及
      道路交通安全規則之規定，受吊扣或吊銷駕駛執照處分時
      ，吊扣或吊銷其違法或違規當時所駕駛車輛之駕駛執照」
      ，修法理由略以：「原條文將違法或違規駕駛人所持有各
      級車類之駕駛執照一併吊扣或吊銷，失之過酷，影響人民
      工作及生活甚鉅，爰修正之」等語。惟最後通過之修正條
      文，係將道路交通管理處罰條例第68條原有條文中之「吊
      扣或」3 字刪除。據此，參照上開修法理由及修法經過，
      依修正後之條文，上開規定受「吊銷駕照」處分者，仍維
      持吊銷駕駛人持有各級車類之駕駛執照，至於受「吊扣駕
      照」處分者，則僅「吊扣」其違法或違規當時所駕駛車輛
      之駕駛執照，不再吊扣其持有各級車類之駕駛執照。
（四）查異議人於99年1 月6 日違規時，上開新修正之道路交通
      管理處罰條例第68條業已生效施行，原處分機關於作成吊
      扣駕駛執照處分時，自應適用修正後之規定，就異議人所
      應吊扣之駕駛執照種類予以限定，即僅吊扣其違法或違規
      當時所駕駛車輛之駕駛執照，不再吊扣其持有與駕駛違規
      車輛無關之其他各級車類之駕駛執照。查本件異議人前已
      領有普通小型車駕駛執照，嗣又考取職業大貨車駕駛執照
      ，有新竹區監理所汽車駕駛人螢幕列印資料1 紙在卷可稽
      （見本院卷第14頁），而其違規時既係駕駛自用小客車，
      其依法所受之處分應為限制其駕駛小客車之權利，而應吊
      扣其小型車普通駕駛執照，始符修正後該條例第68條規定
      之意旨。再者，行政行為，採取之方法所造成之損害不得
      與欲達成目的之利益顯失均衡（行政程序法第7 條第3 款
      、行政罰法第18條規定意旨參照），是吊扣異議人之大貨
      車職業駕駛執照，雖可達成限制異議人繼續駕駛小客車之
      目的，惟亦同時造成限制異議人繼續駕駛大貨車或其他較
      低級等車類之結果，所造成之損害（異議人喪失繼續駕駛
      大貨車或其他較低級等車類之權利）已與欲達成目的之利
      益顯失均衡，是否妥適，亦值斟酌。況依前開所述修正後
      即本件行為時之道路交通管理處罰條例第68條，已將「吊
      扣」各級車類之連坐規定刪除，裁決機關自不能逕行處分
      吊扣異議人所屬其他車種之大貨車職業駕駛執照，則原處
      分機關逕行吊扣其職業大貨車駕駛執照，顯已逾越修正後
      道路交通管理處罰條例第68條之規範意涵及範圍，而與依
      法行政原則有違。
五、綜上所述，異議人確有於上開時、地，因酒精濃度超過規定
    標準而駕駛自用小客車之違規行為，原處分機關就此依道路
    交通管理處罰條例第35條第1 項第1 款及道路交通管理事件
    統一裁罰基準表規定，裁處異議人罰鍰19,500元，並依同條
    例第24條第1 項第2 款規定接受道路交通安全講習之處分，
    固無違誤，惟依上開說明，原處分機關裁決吊扣異議人職業
    大貨車職業駕駛執照12個月，於法尚有未合。從而，異議人
    提起本件聲明異議，為有理由，應由本院撤銷原處分，自為
    裁罰如主文第2 項所示，以期適法。
六、應依道路交通案件處理辦法第20條前段，裁定如主文。
中    華    民    國    99    年    7     月    22    日
                  交通法庭法  官  林佑珊
以上正本證明與原本無異。
如不服本裁定，應於裁定送達後5日內向本院提出抗告狀。
中    華    民    國    99    年    7     月    22    日
                          書記官  蕭惠婷

司法院資訊處製作；財團法人民間司法改革基金會備份。
